臺灣高等法院高雄分院刑事裁定　　　　　100年度抗字第244號
抗　告　人
即聲　請人　夏清胖
送達代收人　戴慕蘭律師
上列抗告人因聲請回復原狀案件，不服臺灣高雄地方法院中華民
國100 年9 月23日裁定（100 年度聲字第4194號），提起抗告，
本院裁定如下：
    主  文
抗告駁回。
    理  由
一、本件抗告意旨略以：查抗告人即被告夏清胖為年逾60歲之不
    識字漁民，生活單純，受雇於「金福億11號」漁船擔任船員
    ，民國95、96年間，因未經許可至大陸領海內，載運當時為
    管制物品之漁獲，致與船長陳振成等9 人共同涉犯違反懲治
    走私條例，當時船公司統一為被告多人共同聘任一位律師為
    渠等辯護，抗告人亦同意全權委由該律師為其主張訴訟上一
    切權益，抗告人對訴訟上之相關規定並不知悉。原審裁定認
    為裁定之「教示欄」業已載明「如不服本裁定，應於送達後
    5 日內，向本院提出抗告狀」，抗告人自應得依該教示欄內
    容，遵守法定期間提出抗告，惟抗告人既為不識字之老翁，
    其如何知悉該裁定之內容及「教示欄」之內容為何，自無從
    表示不服，進而遵守法定期間提出抗告，原審裁定之認定有
    違論理法則。況查，抗告人雖非無辨別事理能力之人，惟其
    收受裁定時係在高雄監獄服刑中，無從知悉該「撤銷緩刑宣
    告」之裁定如何影響其權益，亦無法委託專業律師為其提出
    抗告，直至100 年9 月8 日出獄後，翌日即持該裁定向律師
    請教後，始知悉該不利聲請人之裁定內容，並擬委請律師代
    撰抗告狀，惟經律師向書記官詢問，得知該案已於100 年8
    月24日確定，當即委請律師代撰聲請回復原狀及提出抗告，
    足證抗告人之遲誤抗告期間非其自誤所致，應不可歸責於抗
    告人，抗告人遲誤抗告期間應無過失，原審認事用法顯有未
    合，爰提起抗告請求撤銷原審裁定，准予回復原狀，俾抗告
    人行使抗告之權利云云。
二、原審裁定意旨略以：
  (一)聲請意旨略稱：聲請人即被告即抗告人不服原審100 年8 月
    3 日所為100 年度撤緩字第138 號裁定，因渠不識字而不諳
    法律，致未於法定期間提出抗告，爰依刑事訴訟法第67條規
    定，請求本院就其遲誤抗告期間部分准予回復原狀並重新裁
    定云云。
  (二)按非因過失，遲誤上訴、抗告或聲請再審之期間，或聲請撤
    銷或變更審判長、受命推事、受託推事裁定或檢察官命令之
    期間者，於其原因消滅後5 日內，得聲請回復原狀，刑事訴
    訟法第67條第1 項定有明文。又聲請回復原狀，應以非因過
    失遲誤期間者為限，並應於書狀內釋明非因過失遲誤期間之
    原因及其消滅時期；所謂非因過失，係指逾期之緣由非可歸
    責於當事人而言，若其不能遵守期限由於自誤，即不能謂非
    過失。
  (三)經查，聲請人於100 年8 月19日收受原審100 年度撤緩字第
    138 號裁定後，未於抗告期間5 日內提起抗告，為聲請人所
    自承，並有上開本院裁定送達證書附卷可稽（見原審100 年
    度撤緩字第138 號卷第14頁），是該部分之事實，堪可認定
    。又觀之上揭裁定之「教示欄」業已載明「如不服本裁定，
    應於送達後5 日內，向本院提出抗告狀。」聲請人自應得依
    該教示欄內容，遵守法定期間提出抗告，又查不識字之人，
    或因未曾接受過學校正規之教育或未從事一定語文知識之學
    習，而不認識、瞭解文字符號所代表之意義，然不等同於心
    智有缺陷或身心有障礙之人，且聲請人前因麻藥、懲治走私
    條例等案件，迭經司法偵審，乃上訴至最高法院等程序，有
    臺灣高等法院被告前案紀錄表1 紙在卷可參，渠尚未因不識
    字而遲誤上訴期間。故不識字之人尚不得單純以不識字為由
    ，而主張其無辨別事理能力，不諳法律，不知訴訟文書之嚴
    重性，難認與刑事訴訟法第67條非因過失遲誤期間之要件相
    符，本件當事人不能遵守抗告期限，核係由於其過失，自難
    為聲請回復原狀之理由，則其回復原狀之聲請及所提之抗告
    均應予駁回，特此裁定等語。
三、按聲請回復原狀，應以當事人非因過失不能遵守期間者為限
    ，在押於看守所之被告，應經看守所長提出上訴書狀，如不
    能自作書狀，亦可由看守所之公務員代作，其不依此項程序
    致誤上訴期限者，不能以因求人解釋判決內容以致逾期，謂
    非過失（最高法院41年台抗字第20號判例意旨參照）。查抗
    告人縱為不識字之人，致其於100 年8 月19日收受原審100
    年度撤緩字第138 號裁定後，無法自行透過閱覽裁定理由及
    「教示欄」內容，而得知該裁定內容如何影響其權利，以及
    抗告之法定期間，但抗告人前因麻藥、懲治走私條例等案件
    ，迭經司法偵審，乃上訴至最高法院等程序，有臺灣高等法
    院被告前案紀錄表1 紙在卷可參，其於收受法院送達之訴訟
    文書時，依社會一般人及抗告人個人經驗，應均能警覺所收
    受之訴訟文書可能影響其權益，再者，抗告人收受上開裁定
    時，又係在法務部矯正署高雄監獄執行中，自亦能請教監獄
    內之公務員，以明暸該裁定內容及抗告之法定期間之教示。
    依上開說明，難認抗告人之情形與刑事訴訟法第67條非因過
    失遲誤期間之要件相符。從而原審駁回抗告人回復原狀之聲
    請，並無違誤。抗告人以上開情詞提起抗告，並無理由，應
    予駁回。
據上論結，應依刑事訴訟法第412 條，裁定如主文。
中    華    民    國  100     年    10    月    17    日
                刑事第二庭  審判長法  官  林正雄
                                  法  官  黃壽燕
                                  法  官  邱明弘
以上正本證明與原本無異。
不得再抗告。
中    華    民    國  100     年    10    月    17    日
                                  書記官  林明威